【裁判字號】    95,訴,1707
【裁判日期】    950630
【裁判案由】    毒品危害防制條例
【裁判全文】
臺灣臺中地方法院刑事判決              95年度訴字第1707號
公  訴  人  臺灣臺中地方法院檢察署檢察官
被      告  甲○○
                    （另案於臺灣臺中女子監獄執行中）
上列被告因違反毒品危害防制條例案件，經檢察官提起公訴（95
年度毒偵字第398號），茲被告於準備程序中就被訴事實為有罪
之陳述，受命法官於聽取當事人之意見後，由本院合議庭裁定由
受命法官獨任進行簡式審判程序，判決如下：
    主    文
甲○○連續施用第一級毒品，處有期徒刑壹年；扣案之第一級毒
品海洛因（驗餘淨重零點貳零公克）沒收銷燬之、供前開第一級
毒品海洛因包裝用之外包裝袋壹只（空包裝重零點貳壹公克）沒
收。
    犯罪事實及理由
一、犯罪事實：
    甲○○前因違反肅清煙毒條例之施用毒品案件，經法院裁定
    送觀察、勒戒後，認無繼續施用毒品之傾向，於民國八十七
    年七月二十八日出觀察勒戒處所，並由臺灣高等法院臺中分
    院於八十七年八月十八日以八十七年度上訴字第一二九二號
    判決判處免刑確定；又於九十二年間，因施用毒品案件，經
    本院以九十二年度毒聲字第三０七０號裁定送觀察、勒戒後
    ，於九十三年十一月十一日入臺灣臺中看守所附設勒戒處所
    觀察、勒戒，雖認有繼續施用毒品之傾向，然因毒品危害防
    制條例修正公布施行後，已刪除二犯再送強制戒治之規定，
    遂於九十三年十二月十七日自勒戒處所釋放，並經臺灣臺中
    地方法院檢察署檢察官以九十三年度毒偵緝字第二二三號提
    起公訴，經本院以九十四年度訴字第一三一號判決判處有期
    徒刑十一月，並於九十四年九月二十九日經臺灣高等法院臺
    中分院以九十四年度上訴字第一六六二號判決駁回上訴確定
    。詎甲○○竟於觀察、勒戒執行完畢釋放後五年內，再犯上
    開施用毒品犯行，經法院判刑後，猶不知悔改，復基於施用
    第一級毒品海洛因之概括犯意，自九十四年十一月三十日起
    ，至九十五年一月十五日下午三時許止，在其上班之臺中市
    ○○路一八四號怡紅茶藝館廁所內，以將海洛因摻水稀釋後
    ，再以注射針筒注入體內之方式，每日施用第一級毒品海洛
    因三至四次，連續施用多次。嗣於九十五年一月十五日下午
    五時許，為警在上址茶藝館內查獲，並扣得其所有之海洛因
    一包（驗餘淨重０．二０公克、外包裝袋一只重０．二一公
    克）；經警採其尿液送驗結果，確呈嗎啡陽性反應。
二、證據名稱：
（一）被告甲○○於警詢及偵查中之自白，及於本院準備程序及
      審理時為認罪之陳述。
（二）詮昕科技股份有限公司出具之濫用藥物尿液檢驗報告一紙
      。
（三）扣案之第一級毒品海洛因（驗餘淨重０．二０公克）、供
      前開第一級毒品海洛因包裝用之外包裝袋一只（空包裝重
      ０．二一公克）及法務部調查局九十五年三月十三日調科
      壹字第一二００一七四六三號鑑定通知書一紙。
（四）臺灣高等法院臺中分院以九十四年度上訴字第一六六二號
      裁判書、臺灣高等法院被告前案紀錄表及臺灣臺中地方法
      院檢察署刑案資料查註紀錄表各一份。
三、按最高法院九十五年五月九日九十五年度第七次刑事庭會議
    決議要旨：『一、施用第一、二級毒品為犯罪行為，毒品危
    害防制條例第十條定有處罰明文。故施用第一、二級毒品者
    ，依前揭規定本應科以刑罰。惟基於刑事政策，對合於一定
    條件之施用者，則依同條例第二十條、第二十三條之規定，
    施以觀察、勒戒及強制戒治之保安處分。二、毒品危害防制
    條例於民國九十二年七月九日修正公布，自九十三年一月九
    日施行，其中第二十條、第二十三條將施用毒品之刑事處遇
    程序，區分為「初犯」及「五年內再犯」、「五年後再犯」
    。依其立法理由之說明：「初犯」，經觀察、勒戒或強制戒
    治後，應為不起訴處分或不付審理之裁定；經觀察、勒戒或
    強制戒治執行完畢釋放後，「五年內再犯」者，因其再犯率
    甚高，原實施之觀察、勒戒及強制戒治既已無法收其實效，
    爰依法追訴或裁定交付審理。至於經觀察、勒戒或強制戒治
    執行完畢釋放後，「五年後再犯」者，前所實施之觀察、勒
    戒或強制戒治已足以遮斷其施用毒品之毒癮，為期自新及協
    助其斷除毒癮，仍適用「初犯」規定，先經觀察、勒戒或強
    制戒治之程序。從而依修正後之規定，僅限於「初犯」及「
    五年後再犯」二種情形，始應先經觀察、勒戒或強制戒治程
    序。倘被告於五年內已再犯，經依法追訴處罰，縱其第三次
    （或第三次以上）再度施用毒品之時間，在初犯經觀察、勒
    戒或強制戒治執行完畢釋放五年以後，已不合於「五年後再
    犯」之規定，且因已於「五年內再犯」，顯見其再犯率甚高
    ，原實施觀察、勒戒或強制戒治，已無法收其實效，即應依
    該條例第十條處罰。』，是被告本件第三次再度施用毒品之
    時間（即自九十四年十一月三十日起，至九十五年一月十五
    日止），雖在初犯經觀察、勒戒執行完畢釋放（即八十七年
    七月二十八日）五年以後，而不合於「五年後再犯」之規定
    ，惟其自九十二年五月十五日起至九十三年十一月十日止已
    於「五年內再犯」（即臺灣高等法院臺中分院九十四年度上
    訴字第一六六二號案件），依上開最高法院決議內容，認被
    告再犯率甚高，原實施觀察、勒戒或強制戒治，已無法收其
    實效，應依毒品危害防制條例第十條處罰，附此敘明。
四、扣案之毒品海洛因（驗餘淨重０．二０公克）為第一級毒品
    ，不論屬於犯人與否，均應依毒品危害防制條例第十八條第
    一項前段規定沒收銷燬之；又依毒品危害防制條例第十八條
    第一項之規定，得諭知沒收並銷燬之者，以查獲之毒品及專
    供製造或施用毒品之器具為限，並不及於毒品之外包裝。本
    件經查獲之供前開第一級毒品海洛因包裝用之外包裝袋一只
    （空包裝重０．二一公克）既與毒品海洛因分別鑑秤其重量
    ，與毒品海洛因即無難以析離而無法個別宣告沒收之情事，
    故應認係被告所有供犯罪所用之物，爰依刑法第三十八條第
    一項第二款之規定宣告沒收之（最高法院九十三年度臺上字
    第二七四三號判決參照）。
五、依刑事訴訟法第二百七十三條之一第一項、第二百九十九條
    第一項前段、第三百十條之二、第四百五十四條第一項，毒
    品危害防制條例第十條第一項、第十八條第一項前段、第二
    十三條第二項，刑法第十一條、第五十六條、第三十八條第
    一項第二款，判決如主文。
六、如不服本判決，得於判決書送達之日起十日內，以書狀敘述
    理由，向本院提出上訴（須附繕本）。
中    華    民    國    95    年    6     月    30    日
                  刑事第十三庭  法  官  許月馨
上正本證明與原本無異。
                                書記官  黃美雲
中    華    民    國    95    年    6     月    30    日
附錄論罪科刑法條毒品危害防制條例第十條第一項：
施用第一級毒品者，處六月以上五年以下有期徒刑。


司法院資訊處製作；財團法人民間司法改革基金會備份。
